台灣士林地方法院民事判決　　　　　　　 94年度訴字第409號
原　　　告　甲○○
訴訟代理人　廖年盛律師
被　　　告　乙○○
　　　　　　　　　　　　3樓
當事人間請求損害賠償事件，經本院刑事庭移送前來（93年度士
交簡附民字第92號），本院於民國94年7 月5 日言詞辯論終結，
判決如下：
    主  文
被告應給付原告新台幣捌拾肆萬捌仟壹佰捌拾肆元及自民國九十
三年十二月二十三日起至清償日止，按週年利率百分之五計算之
利息。
原告其餘之訴駁回。
訴訟費用由被告負擔百分之五十九，餘由原告負擔 。
本判決第一項於原告以新台幣貳拾捌萬元供擔保後，得假執行。
原告其餘假執行之聲請駁回。
    事實及理由
一、原告起訴主張；被告於民國93年2 月5 日晚間6 時20分許，
    駕駛車牌號碼HF-9397 號自小客車，沿台北縣淡水鎮○○路
    ○ 段台北往三芝方向行駛，行經淡金路2 段與新市○路○ 段
    （即原RD52路）口，欲左轉新市○路○ 段時，本應注意汽車
    行駛至交岔路口，轉彎車應讓直行車先行，竟疏未注意，貿
    然左轉，致撞及對向直行由原告駕駛之車牌號碼MOI-229 號
    重機車，原告因而受有右股骨幹骨折、右髕骨骨折及左肘鷹
    嘴突骨折、頭部外傷、陰莖根部撕裂傷等傷害。原告因此支
    出醫藥費新台幣（下同）125,162 元、學費、房租及電費之
    損失共39,332元，另看護費用275,000 元，購買拐杖360 元
    ，手術後調養身體骨骼購買藥物費用8,330 元，並請求賠償
    精神慰撫金1,000,000 元，共計1,448,184 元，爰依民法
    191 條之2 、第193 條第1 項、第195 條第1 項規定，請求
    被告如數賠償。並聲明：（一）被告應給付原告1,448,184
    元，及自起訴狀繕本送達翌日起至清償日止，按週年利率5%
    計算之利息；（二）願供擔保請准宣告假執行。
二、被告則以：其雖於前揭時地駕車與原告所駕車輛發生碰撞，
    惟其就車禍之發生並無過失，且原告請求之慰撫金過高等語
    置辯。並聲明：駁回原告之訴。
三、原告主張被告於93年2 月5 日晚間6 時20分許，駕駛車牌號
    碼HF-9397 號自小客車，沿台北縣淡水鎮○○路○ 段台北往
    三芝方向行駛，行經淡金路2 段與新市○路○ 段路口，欲左
    轉新市○路○ 段時，與對向直行，由原告駕駛之車牌號碼
    MOI-229 號重型機車相撞，致原告受有右股骨幹骨折、右髕
    骨骨折及左肘鷹嘴突骨折等傷害之事實，業據提出診斷證明
    書為證，並為被告所不爭執，復有本院93年度士交簡字第
    1611號刑事判決在卷為憑，此部分事實自堪認定。
四、兩造所爭執者為：被告就本件車禍之發生是否有過失？原告
    就本件車禍之發生是否與有過失？茲述如下：
    按汽車行駛至交岔路口，轉彎車應讓直行車先行，道路交通
    安全規則第102 條第1 項第6 款定有明文。經查：被告駕車
    由台北往三芝方向行駛，行經淡金路2 段與新市○路○ 段路
    口，欲左轉新市○路○ 段時，與對向直行之原告所駕駛車牌
    號碼MOI-229 號重型機車發生碰撞，已如前述，而經本院函
    詢台北縣政府，前揭肇事路段於肇事時交通號誌燈轉換情形
    ，據覆：該路口號誌時相為全天三色運作，並於93年2 月5
    日時為圓綠燈之三燈號誌，時相為淡金路2 段往三芝鄉方向
    之遲閉二時相，遲閉時間20秒，依此情形則淡金路2 段之綠
    燈時相將結束時，先由淡金路2 段往台北市方向之號誌燈號
    轉為紅燈，再經過20秒後，淡金路2 段往三芝鄉方向之號誌
    燈號始轉為紅燈，俟淡金路2 段號誌燈號全部轉為紅燈後，
    再轉為新市○路○ 段之綠燈時相運作，有台北縣政府94年6
    月28日覆函一紙在卷為憑，則原告與被告行向係同時亮綠燈
    已可認定；佐以被告於警訊中陳稱：當時我駕車沿著淡金路
    2 段欲左轉往新市○路○ 段，左轉前我先停紅燈，看到綠燈
    之後我就左轉等語（見台灣士林地方法院檢察署93年度偵字
    第6346號偵查卷第13頁反面），足認原告並無被告所稱闖紅
    燈之情事，反係被告轉彎車未讓直行車先行，揆諸前揭規定
    ，被告就車禍之發生顯有過失，而無證據證明原告就車禍之
    發生與有過失。
五、次按因故意或過失，不法侵害他人之權利者，負損害賠償責
    任，民法第184 條第1 項前段定有明文。被告不法侵害原告
    之身體，既經認定，被告對於原告因而所受之損害，自應負
    賠償責任。
六、原告請求被告賠償費用，是否應予准許，分述如次：
  (一)醫療藥品費部份：
    按不法侵害他人之身體或健康者，對於被害人因此喪失或減
    少勞動能力，或增加生活上之需要時，應負損害賠償責任，
    觀諸民法第193 條第1 項規定至明。原告主張其因本件交通
    事故而支出醫藥費用125,162 元、購買拐杖費用360 元、自
    行購買藥品8,330 元，共計133,852 元（125162+360+8330=
    133852），業據原告提出醫療費用明細收據、發票在卷為憑
    ，被告就此均不爭執，自堪憑信，被告自應賠償原告。
  (二)學費、房租及電費之損失：
    原告主張其於車禍發生之際為淡江大學之在學生，於淡水租
    屋，因本件車禍致其無法到校上課，而辦理休學，其已繳交
    92學年度第2 學期學費、租賃房屋之房租及電費共39,332元
    一節，業據提出繳費單、收據為證，且為被告所不爭執，另
    經本院就原告所受傷勢函詢行政院國軍退除役官兵輔導委員
    會台北榮民總醫院，據覆：病患受傷期間由於上肢亦合併骨
    折，故上課行動較為不便，有該院94年5 月17日函一份在卷
    為憑，足認原告確因此車禍而暫時無法繼續就學，故其所繳
    交該學期之學費、房租及電費39,332元，確為原告因此所受
    損害，被告就此自應負賠償責任。
  (三)看護費用部分：
    又按因親屬受傷，而由親屬代為照顧被害人之起居，固係基
    於親情，但親屬看護所付出之勞力，並非不能評價為金錢，
    只因兩者身分關係密切而免除支付義務，此種親屬基於身分
    關係之恩惠，自不能加惠於加害人，故由親屬看護時，雖無
    現實看護費之支出，但應衡量及比照僱用職業護士看護情形
    ，認被害人受有相當於看護費之損害（最高法院88年度台上
    字第1827號判決參照）。查原告因本件車禍，受有右股骨幹
    骨折、右髕骨骨折及左肘鷹嘴突骨折等傷害之事實，已如前
    述，而其上、下肢均合併骨折，有看
    原告股骨癒合不良再次植骨，於94年4 月追蹤，骨折已癒合
    等情，亦經行政院國軍退除役官兵輔導委員會台北榮民總醫
    院函覆在卷可稽，故原告主張自93年2 月5 日車禍發生之日
    起11個月由其母親看
    約每日2,200 元計，計算11個月之看護費用已達726,000 元
    之譜，故原告主張由其母親看
    當屬合理，被告自應賠償原告此部分所受損害。
　(四)精神慰藉金部分：
　　查原告因本件車禍受有右股骨幹骨折、右髕骨骨折及左肘鷹
    嘴突骨折等傷害，嗣因股骨癒合不良再次植骨，致延遲其大
    學學業完成之事實，已如前述，且因此被判定為乙等替代役
    體位，則有判定體位結果通知書一份在卷可參，其肉體、精
    神自因此受有相當之痛苦，本院斟酌原告受傷情況，及其現
    為淡江大學學生，被告為國小畢業，目前打零工維生，日薪
    約1,200 元，狀況好時，一個月可工作十幾天，狀況不好時
    ，一個月僅可工作4 至5 日等情，認原告請求1,000,000 元
    ，尚嫌過高，應予核減為400,000 元，方屬公允，逾此數額
    之請求，為無理由。
  (五)綜上所述，原告得請求被告賠償848,184 元（133852＋
    39332 ＋275000＋400000＝848184）。從而，原告請求被告
    給付848,184 元，及自起訴狀繕本送達被告翌日即93年12月
    23日起至清償日止，按週年利率5%計算之利息，為有理由，
    應予准許，逾此部分之請求，則無理由，應予駁回。
七、原告陳明願供擔保，聲請宣告假執行，經核其勝訴部份，合
    於法律規定，爰酌定相當之擔保金額宣告之；其餘假執行之
    聲請，因該部份訴之駁回而失所依據，應予駁回。
八、據上論結，本件原告之訴為一部有理由，一部無理由，依民
    事訴訟法第79條、第390 條第2 項判決如主文。
中　　華　　民　　國　　94　　年　　7 　　月　　19　　日
                  民事第二庭  法  官  方彬彬
以上正本證明與原本無異。
如對本判決上訴須於判決送達後20日內向本院提出上訴狀。
中　　華　　民　　國　　94　　年　　7 　　月　　25　　日
                              書記官  楊婷婷
